【裁判字號】    99,審交訴,272
【裁判日期】    991027
【裁判案由】    公共危險
【裁判全文】
臺灣高雄地方法院刑事判決           99年度審交訴字第272號
公  訴  人  臺灣高雄地方法院檢察署檢察官
被      告  丙○○
上列被告因公共危險案件，經檢察官提起公訴（99年度偵字第25
779 號），被告於準備程序中就被訴事實為有罪之陳述，經本院
告知簡式審判程序之旨，並聽取被告與公訴人之意見後，本院合
議庭裁定由受命法官獨任進行簡式審判程序，判決如下：
    主  文
丙○○犯肇事致人傷害逃逸罪，處有期徒刑陸月，如易科罰金，
以新臺幣壹仟元折算壹日。緩刑參年。
    事實及理由
一、本件犯罪事實及證據，除犯罪事實一第1 行之「83年」，更
    正為「82年」等語；證據部分補充：「被告於本院審理時之
    自白」外，其餘均引用起訴書所載（如附件）。
二、按刑法第185 條之4 肇事逃逸罪，係在防止逃逸行為所產生
    之抽象危險，因此所謂「逃逸」，非指行為人有積極逃亡、
    隱匿等阻礙犯罪偵查行為，而係指行為人不留在肇事現場為
    即時救護、避免後車再度撞擊或協助相關人員迅速處理事故
    而離去，使肇事所發生之損害而有再度擴大之危險。是核被
    告丙○○所為，係犯刑法第185 條之4 肇事致人傷害逃逸罪
    。爰審酌被告行車至交岔路口未注意車前狀況及保持安全距
    離，因而肇事致被害人洪乙○○受傷，更於肇事後未救護被
    害人或報警處理，旋即離開現場，置他人生命、身體不顧，
    所為實屬不該；惟考以被告犯後能坦承犯行，態度尚佳，業
    與被害人和解，賠償其損害，有和解書在卷可參，及被害人
    之傷勢尚非甚重等一切情狀，量處如主文所示之刑。另衡酌
    被告家境小康、學歷為國中畢業、職業為工等情（參調查筆
    錄受詢問人欄之記載），諭知如主文所示易科罰金折算標準
    ，以示儆懲。末查被告未曾因故意犯罪受有期徒刑以上刑之
    宣告，有臺灣高等法院被告前案紀錄表可參，本件偶然與他
    人擦撞，一時情急，慌忙離去，致罹刑章，事後已能坦承犯
    行，過失傷害部分並與被害人達成和解，足認具有悔意。本
    件既屬突發事故，諒被告經此偵審程序及罪刑之宣告，應知
    警惕，而無再犯之虞。本院綜合各情，認上開宣告之刑應以
    暫不執行為適當，爰併予宣告緩刑3 年，以啟自新。
據上論斷，應依刑事訴訟法第273 條之1 第1 項、第284 條之1
、第299 條第1 項前段、第310 條之2 、第454 條第2 項，刑法
第185 條之4 、第41條第1 項前段、第74條第1 項第1 款，判決
如主文。
本案經檢察官甲○○到庭執行職務。
中    華    民    國    99    年    10    月    27    日
                  交通法庭    法  官  方錦源
以上正本證明與原本無異。
如不服本判決應於收受送達後10日內向本院提出上訴書狀，並應
敘述具體理由；如未敘述上訴理由者，應於上訴期間屆滿後20日
內向本院補提理由書（均須按他造當事人之人數附繕本）「切勿
逕送上級法院」。
中    華    民    國    99    年    10    月    27    日
                              書記官  黃勤涵
附件
臺灣高雄地方法院檢察署檢察官起訴書   99年度偵字第25779號
被      告  丙○○  男  42歲（民國○○年○月○○日生）
                    住高雄市○○區○○路38巷5之4號
                    居高雄市○鎮區○○街3巷61號
                    國民身分證統一編號：Ｚ000000000號
上列被告因公共危險案件，業經偵查終結，認應提起公訴，茲敘
述犯罪事實及證據並所犯法條如下：
        犯罪事實
一、丙○○考領有重型機車駕駛執照（有效期間至民國83年1 月
    20日止，雖逾期未換照，但非無照駕駛），於民國99年7 月
    5 日中午12時許，騎乘車牌號碼１３０- ＤＲＡ號重型機車
    ，沿高雄市前鎮區○○○街由西往東方向行駛，其本應注意
    汽車（包括機器腳踏車）行駛時，駕駛人應注意車前狀況，
    並隨時採取必要之安全措施；及應注意汽車在同一車道行駛
    時，除擬超越前車外，後車與前車之間應保持隨時可以煞停
    之距離，而依當時天候晴，日間自然光線，路面鋪裝柏油、
    乾燥無缺陷及無障礙物，視距良好，並無不能注意之情形，
    竟疏未注意及此，於行經高雄市前鎮區○○○街與武慶一路
    32巷之交岔路口處時，適有洪乙○○騎乘車牌號碼ＸＬＸ-
    １２９號重型機車，沿高雄市前鎮區○○○街由西往東方向
    在丙○○所騎乘上揭重型機車前方之同向車道行駛，洪乙○
    ○本應注意雙黃實線設於路段中，係用以分隔對向車道，並
    雙向禁止超車、跨越或迴轉；且應注意車前狀況，隨時採取
    必要之安全措施，以防止危險事故之發生，而依當時情形，
    並無不能注意之情事，亦疏於注意，猶貿然騎乘上開重型機
    車欲跨越道路中央雙黃實線缺口處行駛至對向車道，丙○○
    見狀閃煞不及，其所騎乘上開重型機車之右前車頭處，遂不
    慎擦撞洪乙○○所騎乘前開重型機車左側車身，致洪乙○○
    因而人車倒地，洪乙○○因此受有左臉、左手、左膝及左足
    多處深層擦撞傷及瘀血等之傷害（過失傷害部分，未據洪乙
    ○○告訴）。詎丙○○於肇事後，雖明知洪乙○○受傷，然
    僅下車責問洪乙○○為何未打方向燈，並未對洪乙○○採取
    救護或其他必要措施，且在未留下任何聯絡資料予洪乙○○
    之情形下，反基於肇事逃逸之犯意，隨即騎乘前揭重型機車
    離開現場。嗣經路人記下丙○○所騎乘上開重型機車車號後
    報警處理，始為警循線查獲上情。
二、案經高雄市政府警察局前鎮分局移送偵辦。
        證據並所犯法條
一、證據清單及待證事實
┌──┬───────────┬────────────┐
│編號│    證 據 名 稱       │      待 證 事 實       │
├──┼───────────┼────────────┤
│ １ │被告丙○○於警詢及偵查│上開事實欄所載之全部犯罪│
│    │中之供述（見警卷第2頁 │事實。                  │
│    │99.7.13警詢筆錄、偵查 │                        │
│    │卷第16至18頁99.8.12訊 │                        │
│    │問筆錄）              │                        │
├──┼───────────┼────────────┤
│ ２ │證人即被害人洪乙○○於│同上。                  │
│    │警詢及偵查中之證述（見│                        │
│    │警卷第3頁99.7.5警詢筆 │                        │
│    │錄、偵查卷第16至17頁99│                        │
│    │.8.12訊問筆錄）       │                        │
├──┼───────────┼────────────┤
│ ３ │施外科診所於99年7月5日│1.證人即被害人洪乙○○因│
│    │所出具之診斷證明書1紙 │  本件車禍之原因，受有左│
│    │（見警卷第4頁）       │  臉、左手、左膝及左足多│
│    │                      │  處深層擦撞傷及瘀血等之│
│    │                      │  傷害結果之事實。      │
│    │                      │2.證人即被害人洪乙○○之│
│    │                      │  前開事實欄所載之傷害結│
│    │                      │  果與被告丙○○之上開過│
│    │                      │  失行為間，具有相當因果│
│    │                      │  關係。                │
├──┼───────────┼────────────┤
│ ４ │道路交通事故現場圖、道│1.被告丙○○於前揭事實欄│
│    │路交通事故調查報告表(一)│  所載之時、地與證人即被│
│    │(二)、被告丙○○相片影像│  害人洪乙○○發生本件車│
│    │資料查詢結果、高雄市政│  禍之事實。            │
│    │府警察局交通大隊交通事│2.被告丙○○騎乘上開重型│
│    │故談話紀錄表、高雄市政│  機車行經前開時、地之際│
│    │府警察局道路交通事故當│  ，有未能確實遵守道路交│
│    │事人登記聯單、車輛詳細│  通安全規則第94條第1項 │
│    │資料、證號查詢機車駕駛│  及之汽車在同一車道行駛│
│    │人及車號查詢重型機車車│  時，除擬超越前車外，後│
│    │籍各1份暨高雄市政府警 │  車與前車之間應保持隨時│
│    │察局道路交通事故照片18│  可以煞停之距離及道路交│
│    │張（見警卷第5至20頁及 │  通安全規則第94條第3項 │
│    │第23頁、偵查卷第5至7頁│  之汽車行駛時，駕駛人應│
│    │）                    │  注意車前狀況，並隨時採│
│    │                      │  取必要之安全措施之規定│
│    │                      │  ，並善盡注意務，以避免│
│    │                      │  與證人即被害人洪乙○○│
│    │                      │  所騎乘之重型機車發生碰│
│    │                      │  撞之事實；而證人即被害│
│    │                      │  人洪乙○○騎乘前揭重型│
│    │                      │  機車行經上開時、地之際│
│    │                      │  ，亦有未能確實守道路交│
│    │                      │  通安全規則第106條第2款│
│    │                      │  之在設有禁止迴車標誌或│
│    │                      │  劃有分向限制線，禁止超│
│    │                      │  車線、禁止變換車道線之│
│    │                      │  路段，不得迴車及道路交│
│    │                      │  通安全規則第94條第3項 │
│    │                      │  之汽車行駛時，駕駛人應│
│    │                      │  注意車前狀況，並隨時採│
│    │                      │  取必要之安全措施之規定│
│    │                      │  ，並善盡注意務，以避免│
│    │                      │  與被告丙○○所騎乘之重│
│    │                      │  型機車發生碰撞之事實。│
│    │                      │3.本件車禍事發當時，天候│
│    │                      │  晴、日間有自然光線、市│
│    │                      │  區道路○路面狀態鋪設柏│
│    │                      │  油、乾燥無缺陷及無障礙│
│    │                      │  物、視距良好，並無礙足│
│    │                      │  可影響被告丙○○及證人│
│    │                      │  即被害人洪乙○○視線之│
│    │                      │  事實。                │
│    │                      │4.被告丙○○於肇事後，明│
│    │                      │  知證人即被害人洪乙○○│
│    │                      │  已受有前開事實欄所載之│
│    │                      │  傷害之結果，然僅下車責│
│    │                      │  問為何未打方向燈，卻未│
│    │                      │  在場對證人即被害人洪林│
│    │                      │  麗美施以即時救護，亦未│
│    │                      │  採取任何通知救護車等必│
│    │                      │  要措施，更未報警或留下│
│    │                      │  任何明確聯繫資料而旋即│
│    │                      │  駕車離開現場之事實。  │
└──┴───────────┴────────────┘
二、按刑法第185 條之4 駕駛動力交通工具肇事致人死傷而逃逸
    罪之立法目的，乃為維護交通，增進行車安全，促使當事人
    於事故發生時，能對被害人即時救護，減少死傷，以保護他
    人權益並維護社會秩序。又其立法精神在於交通事故一旦發
    生，且發生人員傷亡之情況，不論是撞人或被撞，或是因其
    他事故而造成死傷，只要是在駕駛動力交通工具過程內所發
    生者，參與這整個事故過程的當事人皆應協助防止死傷之擴
    大，蓋如駕駛人於事故發生後，隨即駕車逃離現場，不僅使
    肇事責任認定困難，更可能使受傷之人喪失生命或求償無門
    。因此，本條所欲規範者乃當事人於交通事故發生時（不論
    其有無故意或過失）遺棄被害人於不顧的逃逸行為，故所謂
    駕駛動力交通工具肇事，乃指駕駛動力交通工具發生交通事
    故，而非指因故意或過失導致事故發生而逃逸者，始成立本
    罪。是核被告所為，係犯刑法第185 條之4 之肇事致人受傷
    而逃逸罪嫌。請審酌被告素行尚佳，有本署刑案資料查註紀
    錄表1 份在卷可稽（見偵查卷第2 至3 頁），酌以事故發生
    當時天候晴，日間自然光線，路面乾燥，鋪裝柏油、無缺陷
    、無障礙物、視距良好，並無不能注意之情事，然被告行駛
    至交岔路口處時，因疏未注意車前狀況及保持安全距離，即
    貿然行駛，致使被害人因本件車禍所受前開事實欄所載之傷
    勢，顯見其違反駕車注意義務之程度嚴重，復其明知於上述
    時、地騎乘重型機車肇事致被害人受傷後，雖有下車察看，
    並將被害人所騎乘上開重型機車扶起，然僅下車責問被害人
    為何未打方向燈，卻未對於被害人施以必要之救護或報警處
    理，亦未留下任何聯絡資料予被害人，即行駕駛車輛離開現
    場，已損及被害人之權益，其動機、目的無非心存僥倖卸責
    ，並危及社會上公共交通之安全，惟念及其犯後坦承犯行之
    犯後態度、被害人因本件車禍所受傷勢暨過失比例、參以被
    告之智識程度、犯罪之動機、手段等情狀，予以量處適當之
    刑。
三、依刑事訴訟法第251 條第1 項提起公訴。
        此    致
臺灣高雄地方法院
中    華    民    國    99    年    8     月    17    日
                              檢  察  官  丁  ○  ○
附錄論罪法條
中華民國刑法第185 條之4
駕駛動力交通工具肇事，致人死傷而逃逸者，處6 月以上5 年以
下有期徒刑。

司法院資訊處製作；財團法人民間司法改革基金會備份。
